【裁判字號】    92,聲判,30
【裁判日期】    920530
【裁判案由】    聲請交付審判
【裁判全文】
臺灣高雄地方法院刑事裁定                          九十二年度聲判字第三號
    聲  請  人  甲○○
    代  理  人  程高雄
    被      告  乙○○
右列聲請人因告訴被告傷害案件，不服台灣高等法院高雄分院檢察署檢察長於中華民
國九十二年二月十日所為駁回再議之處分（九十二年度上聲議字第一六九號）聲請交
付審判，本院裁定如左：
    主  文
聲請駁回。
    理  由
一、按告訴人不服上級法院檢察署檢察長或檢察總長認再議為無理由而駁回之處分者
    ，得於接受處分書後十日內委任律師提出理由狀，向該管第一審法院聲請交付審
    判；法院認為交付審判之聲請不合法或無理由者，應駁回之，刑事訴訟法第二百
    五十八條之一、第二百五十八條之三第二項前段分別定有明文。又按刑事訴訟法
    第二百八十五條之一規定告訴人得向法院聲請交付審判，係對於檢察官不起訴或
    緩起訴裁量權制衡之一種外部監督機制，此時，法院僅在就檢察官所為不起訴或
    緩起訴之處分是否正確加以審查，以防止檢察機關濫權，依此立法精神，法院就
    聲請交付審判案件之審查，所謂「得為必要之調查」（刑事訴訟法第二百五十八
    條之三第三項參照），其調查證據之範圍，自應以偵查中曾顯現之證據為限，不
    可就告訴人新提出之證據再為調查，亦不可蒐集偵查卷以外之證據，且依刑事訴
    訟法第二百六十條對於不起訴處分已確定或緩起訴處分期滿未經撤銷者得再行起
    訴之規定，其立法理由說明，本條所謂不起訴處分已確定，係包括「聲請法院交
    付審判復經駁回者」之情形在內，則法院就聲請交付審判案件之審查，所謂「得
    為必要之調查」，其調查證據範圍，自更應以偵查中曾顯現之證據為限，不得就
    告訴人新提出之證據再為調查，亦不可蒐集偵查卷以外之證據，否則，將與刑事
    訴訟法第二百六十條之再行起訴規定，混淆不清。又按刑法第三百三十九條第一
    項詐欺取財罪之成立，須行為人主觀上有為自己或第三人不法所有之意圖，客觀
    上係以詐術使人將本人或第三人之物交付為要件，若行為人無不法所有之意圖，
    或未使用詐術，所謂以詐術使人交付，必須被詐欺人因其詐術而陷於錯誤，若其
    所用方法，不能認為詐術，亦不致使人陷於錯誤，即不構成該罪，最高法院四十
    六年臺上字第二六○號著有判例可參，合先敘明。
二、本件聲請人以被告涉犯傷害等罪，向臺灣高雄地方法院檢察署檢察官提出告訴，
    經檢察官為不起訴處分（九十一年度偵字第一九０五三號）後，聲請人不服，聲
    請再議亦經臺灣高等法院高雄分院檢察署檢察長以再議為無理由而駁回再議（九
    十二年度上聲議字第一六九號）。
三、聲請交付審判意旨略以：被告估稱聲請人係因跌倒而受傷，證人陳皇章卻陳稱為
    看見此情且未見甲○○有傷，然聲請人受傷面積甚廣，為被告毆擊所致，證人豈
    有未見之理，其證詞顯係偏袒被告，證人陳皇章支吾其詞可調取錄音帶，且當時
    小吃店別無客人，陳皇章卻稱在廚房內炒菜顯有矛盾。
四、經查：
(一)、原告訴意旨略以：被告乙○○係為告訴人甲○○前夫之兄弟，告訴人甲○○因生
    活之需要，在高雄縣路竹鄉○○路之北海道小吃部工作，然因平日被告乙○○與
    告訴人甲○○之感情不睦，於民國九十一年六月二十二日晚上二十時許，二人又
    因細故發生爭執，被告乙○○竟在該小吃部之廚房出手毆打告訴人甲○○，致使
    告訴人甲○○受有右上眼瞼血腫二點五公分乘一公分、右下肢挫傷一點五公分、
    前額皮下血腫四公分乘四公分等之傷害，因認被告乙○○涉有刑法第二百七十七
    條第一項之傷害罪嫌云云。
(二)、臺灣高雄地方法院檢察署檢察官偵查終結後認為：訊據被告乙○○堅詞否認曾為
    傷害告訴人甲○○之犯行，辯稱：伊確實在該日時曾與告訴人甲○○發生爭執，
    但未動手打告訴人甲○○，告訴人甲○○所受之傷害是其自己跌倒受傷等語。經
    查：該日時在該處所工作之證人陳皇章於偵訊時證結陳稱，當時渠在北海道小吃
    部廚房炒菜，渠僅看到被告乙○○與告訴人甲○○吵架，但未看到被告乙○○打
    告訴人甲○○，且渠在進入廚房時，亦未看到告訴人甲○○臉上有傷痕等語。故
    雖告訴人甲○○於九十一年六月二十二日取得高新醫院之診斷證明書乙紙，然此
    亦僅能證明告訴人甲○○曾受有傷害，而該傷害之發生已由證人陳皇章於偵訊證
    明確非被告乙○○所為。此外，復查無其他積極證據足認被告有該當傷害罪之犯
    行，揆諸首揭法條及判例要旨，尚難遽為不利被告犯罪事實之認定，其罪嫌應認
    尚有不足，應為不起訴處分。
(三)、原聲請再議意旨略以：聲請人若非受外力之拉扯毆打，豈會無故跌倒受傷？因證
    人陳皇章與被告有僱傭關係，陳皇章說：未看到聲請人臉上有傷，是袒護被告，
    有偽證之嫌，因聲請人受傷之面積甚大，證人陳皇章豈有未看到之理？而案發後
    警員有到場卻未處理，因而要求發回續查云云。
(四)、臺灣高等法院高雄分院檢察署檢察長審核後認為︰本案發生後，警員有到場了解
    ，並有載明處理情形，此有高雄縣警察局湖內分局一甲分駐所受理各類案件紀錄
    表附卷可憑，故聲請人認警員未處理顯有誤會。另聲請人認證人陳皇章之證詞袒
    護被告，縱使依聲請人之見解，不採信陳皇章之證詞，然聲請人於偵查中既陳稱
    ：無人敢作證，則在查無實證之下，要難僅憑一紙驗傷診斷書及聲請人之片面之
    詞，便對被告課以傷害刑責。故認其再議顯無理由。
五、按犯罪事實，應依証據認定之，無証據不得推定犯罪事實，刑事訟訴法第一百五
    十四條定有明文。第三百零一條第一項分別定有明文。又刑事訴訟法上所謂認定
    犯罪事實之證據，係指足以認定被告確有犯罪行為之積極證據而言；如未能發現
    相當證據，或證據不足以證明，自不能以推測或擬制之方法，以為裁判基礎；告
    訴人之告訴，係以使被告受刑事追訴為目的，是其陳述是否與事實相符，仍應調
    查其他證據以資審認，最高法院二十九年度上字三一０五號、四十年台上字第八
    六號及五十二年台上第一三００號判例分別著有明文。本件告訴人即聲請人受有
    右上眼瞼血腫二點五公分乘一公分、右下肢挫傷一點五公分、前額皮下血腫四公
    分乘四公分等之傷害一事，固據告訴人提出驗傷診斷書為證，且為被告所不爭執
    ，堪信告訴人於驗傷診斷之時確受有該等傷害，然並無從單就該紙診斷書判斷該
    等傷害究係何因所致，又就被告與告訴人於九十一年六月二十是日晚兼有發生爭
    執一段，亦為足以認定被告確有對告訴人為傷害之行為，此外，證人陳皇章於偵
    查業已證稱未見被告乙○○有毆打告訴人之情，即便因其與被告間具雇傭關係而
    減低其證詞之證明力，亦無礙於本案僅據告訴人之指訴而乏積極證據證明被告確
    有傷害犯行之事實。是原不起訴處分書及駁回再議聲請處分書既已調查說明，對
    照全偵查卷內現有之卷證資料，並無不合，卷內復查無其他積極證據可資證明被
    告有何傷害之犯行，揆諸首揭條文及說明，是臺灣高雄地方法院檢察署檢察官及
    臺灣高等法院高雄分院檢察署檢察長分別予以不起訴處分及駁回再議之聲請，洵
    無不當，亦無違背經驗法則、論理法則或其他證據法則，從而，本件交付審判之
    聲請為無理由，應予駁回。
據上論結，依刑事訴訟法第二百五十八條之三第二項前段，裁定如主文。
中      華      民      國    九十二    年      五      月     三十     日
                                    臺灣高雄地方法院刑事第四庭
                                        審判長  法  官    陳明富
                                                法  官    劉定安
                                                法  官    卓立婷
右正本證明與原本無異。
不得抗告。
                                                書記官    李春慧
中      華      民      國    九十二    年      六      月      五      日


司法院資訊處製作；財團法人民間司法改革基金會備份。
